【裁判字號】    98,上訴,458
【裁判日期】    980722
【裁判案由】    毒品危害防制條例等
【裁判全文】
臺灣高等法院刑事判決                 98年度上訴字第458號
上  訴  人
即  被  告  甲○○
選任辯護人  姜至軒律師（法扶律師）
上  訴  人
即  被  告  丙○○
                      5號
選任辯護人  彭國良律師（扶助律師）
上  訴  人
即  被  告  丁○○
                      樓
選任辯護人  林永祥律師（扶助律師）
上列上訴人即被告因毒品危害防制條例等案件，不服臺灣桃園地
方法院96年度重訴字第67號，中華民國97年11月20日第一審判決
（起訴案號：臺灣桃園地方法院檢察署96年度偵字第2488號），
提起上訴，本院判決如下：
    主  文
上訴駁回。
    事  實
一、甲○○、丁○○與乙○○（業經本院95年度上訴字第1817號
    判決判處有期徒刑14年，經最高法院駁回上訴確定）均曾先
    後任職於臺中市西屯區○○○街65號1樓之新航線快遞公司
    ，因而乙○○結識甲○○；甲○○結識丁○○。而丁○○於
    民國92年間離職；乙○○、甲○○則分別於93年間先後離職
    。嗣丁○○於93年間，在臺中市獅子王PUB飲酒時結識丙○○。詎丙○○、真實姓名年籍不詳自稱「阿貴」、「小六」
    及「小王」之成年人，明知海洛因係毒品危害防制條例所規
    定之第一級毒品，並為行政院依懲治走私條例第2條第4項規
    定公告之「管制物品項目及其數額」甲項第4款所列管制進
    出口之物品，禁止運輸、私運進口，竟基於共同私運管制進
    口物品即第一級毒品海洛因前來臺灣之犯意聯絡，丙○○與
    「阿貴」乃先尋覓可前往大陸地區攜帶毒品回臺之人，遂以
    攜帶毒品之人每趟可獲新臺幣（下同）20萬元報酬、介紹人
    亦可獲得1至2萬元佣金之條件，推由丙○○於94年2、3月間
    某日，撥打電話給丁○○，請丁○○代覓適當人選，並允以
    事成後，丁○○將可獲取1至2萬元之佣金。丁○○竟應允，
    即基於幫助之犯意，於94年4月間某日，撥打電話給甲○○
    ，告知上情，並轉請託甲○○介紹適當人選。2、3日後，又
    以電話約甲○○至來運公司附近之某路邊茶店喝茶，明確告
    知該人選運輸毒品入境後，即可獲得每趟約20萬元之報酬。
    而甲○○憶及乙○○於93年年底某日，曾表示離開新航線快
    遞公司後，收入不穩欠缺金錢。甲○○遂基於幫助之犯意，
    於94年4月間某日，將有人委託丁○○尋覓適當人選前往大
    陸地區攜帶毒品入境及事成後該人選可獲取之報酬等情轉知
    乙○○，乙○○遂允諾同意前往。乃於94年4月間某日，在
    臺中市西屯區乙○○租住處附近，將乙○○介紹給丁○○，
    丁○○即告知乙○○此行將負責前往大陸地區攜帶毒品入境
    ，代價為20萬元等情，並當場向乙○○收取乙○○之護照、
    台胞證及照片2張。丁○○旋即於1、2日後，在臺中縣潭子
    鄉○○路○段1巷56弄21號7樓住處之樓下，將乙○○之護照
    、台胞證及照片2張交付丙○○。丙○○取得上開證件及照
    片後，在臺中市○○路97號租住處樓下，再將該證件及照片
    交給「阿貴」負責辦理乙○○前往大陸地區之機票，並於數
    日後，在臺中市「潘金蓮」酒店內，與丁○○相約帶同乙○○前往見面。乙○○遂與丙○○、「阿貴」、「小六」及「
    小王」之成年人，基於前述共同私運管制進口物品即第一級
    毒品海洛因前來臺灣之犯意聯絡，乙○○於94年4月29日與
    丙○○相約，並一同前往臺中市○○路之「逗魚茶館」，而
    「阿貴」及「小六」亦在場，「阿貴」進而將乙○○護照、
    台胞證、機票（桃園機場經香港轉飛大陸廣州之來回機票）
    及供乙○○在大陸期間食、宿費用之現金35,000元交付乙○○，並指示乙○○於94年4月30日，經香港轉飛大陸廣州地
    區取得海洛因後，即將之攜帶來臺。乙○○於94年4月30日
    上午10時40分許，與「小六」共同搭乘中華航空公司CI607
    號班機至香港，再於同日13時55分搭中國南方航空公司CZ30
    4號班機轉往廣州，抵達廣州後，乙○○經「小王」之安排
    ，投宿於「中央酒店」，並將「小王」交付可在大陸地區
    使用之SIM卡1張，置換入自己所有之NOKIA牌手機內，以供
    聯絡運毒事宜之用。「小六」抵達廣州後，即於不詳時間、
    地點，取得欲運輸來臺、藏放於「小六」所有之2條壁毯夾
    層內如附表編號1所示之海洛因，並於94年5月4日17時許，
    在乙○○投宿之「中央酒店」房間內，由「小六」以附表編
    號11所示之浴巾包裹後，放進乙○○所有之行李箱底層，其
    上再覆蓋乙○○所有如附表編號4至9所示之衣物以為掩飾。
    嗣「小王」撥打乙○○持用之上開電話，指示乙○○即刻攜
    帶藏有海洛因之行李箱，改投宿於廣州「民航酒店」，並於
    翌日返臺。乙○○遵照指示，於「民航酒店」住宿1晚後，
    即於94年5月5日上午8時25分許，攜帶上開行李，搭乘中國
    南方航空公司CZ301號班機由廣州飛往香港，繼於同日上午
    11時25分許，轉搭中華航空公司CI604號班機返臺。嗣於同
    日13時許，飛抵桃園機場後，因內政部警政署航空警察局安
    檢隊會同財政部臺北關稅局人員，以Ｘ光檢查儀檢查乙○○
    所託運行李箱時，察覺有異，而於同日13時40分許，於乙○○提領上開託運行李箱通過第7號綠色檢查檯時，將之移至
    第9號紅線應申報檯檢查而當場查獲，並扣得如附表所示之
    物（按該等扣押物品，因乙○○案判決確定，業經檢察官依
    法沒收銷毀，而不存在）。
二、案經內政部警政署航空警察局報請臺灣桃園地方法院檢察署
    檢察官偵查起訴。
    理  由
一、證據能力：有關後引被告以外之人於審判外之陳述之證據能
    力，被告及辯護人均不爭執（見本院卷第68頁），且觀其製
    作取得之情形，並無違法或不當之狀況，依刑事訴訟法第15
    9條之5規定，均有證據能力，合先敘明。
二、訊據上訴人即被告甲○○、丁○○及丙○○固不諱言：乙○○係經由甲○○介紹給丁○○，丁○○再介紹給丙○○，丙○○復介紹給「阿貴」等情，然否認有何幫助運輸毒品，或
    共同運輸毒品之犯行。(一)被告甲○○辯稱：當時跟丁○○閒
    聊，丁○○表示朋友那邊有工作，並問伊有無認識沒有工作
    之人，丁○○並未說明工作內容為何，也沒說要給錢。因伊
    平常就跟乙○○有聯絡，而乙○○當時工作剛結束，所以就
    跟乙○○提到丁○○那邊有工作，才將他介紹給丁○○認識
    ，之後就沒有再跟他們聯絡，不知道他們是要運輸毒品云云
    。(二)被告丁○○辯稱：丙○○詢問有無朋友沒有工作要找工
    作，但沒說需要什麼技能，也沒有說要做什麼工作，伊隨口
    答應，但沒有找，之後丙○○又打電話詢問，伊剛好去找甲○○喝茶，就順便跟甲○○提起，甲○○說乙○○好像要失
    業了，並說會幫忙問看看，之後甲○○就打電話表示乙○○
    確定有要找工作，伊才跟丙○○表示有找到人，並先跟乙○○、甲○○見面。之後，丙○○與伊約時間，要將乙○○介
    紹給丙○○。不清楚之後乙○○有沒有跟「少東」見面。隔
    了1、2天後，丙○○問伊有沒有空，要伊幫他去跟乙○○拿
    台胞證、護照及相片，當時沒有詢問為何要拿這些東西，拿
    到後就將護照、台胞證還有2張相片拿給丙○○，之後就沒
    有聯絡了，伊不知道是要去帶毒品到臺灣。丙○○有說如果
    找到人把東西帶回來，可以給伊1到2萬元云云。(三)被告丙○○辯稱：「少東」及「阿貴」表示那邊有1份工作要找人，
    並問有沒有人沒有工作，後來透過丁○○去找人，才找上乙○○，因「阿貴」要伊不要問，所以不知道帶回來的東西是
    海洛因。「少東」答應如果找人到大陸拿東西回來，事成有
    佣金，但沒說多少錢。乙○○他們約在伊店裡面，乙○○與
    「少東」在討論工作內容時，伊本來想在旁邊聽，但「少東
    」說與伊無關，所以伊就離開，也沒有管他們之後聯絡之情
    形如何，另因「少東」打電話稱不方便去跟乙○○拿證件等
    相關東西，伊就去跟丁○○拿，再轉交給「少東」，2個星
    期後，「少東」打電話叫伊幫忙去拿，伊就去彰化拿台胞證
    還有護照，再轉交給乙○○云云。經查：
（一）有關被告三人如何認識，如何聯繫尋找運毒之人，被告丙○○如何與「阿貴」、「小六」及「小王」基於共同私運
      管制進口物品即第一級毒品海洛因前來臺灣之犯意聯絡，
      推由被告丙○○透過被告丁○○及被告甲○○覓得前往大
      陸地區攜帶毒品回臺之人選，被告丁○○及被告甲○○應
      允後，基於幫助運輸第一級毒品海洛因之犯意，將前開訊
      息轉知乙○○，經徵得乙○○之允諾同意後，經由「阿貴
      」交付護照、機票及現金，被告丙○○同時在場安撫乙○○，乙○○進而前往大陸地區運輸第一級毒品海洛因回臺
      等情，業據：
      被告甲○○於警詢稱：當初是丁○○主動向伊提看看有
      沒有朋友要走私毒品賺取外快，所以就介紹乙○○給丁○○認識，再來就由他們自己接洽，伊就不管了，又因乙○○表示離開新航線公司後工作不穩定，很缺錢，所以伊才
      把乙○○介紹給丁○○認識等語不諱（原審法院94年度重
      訴字第53號卷(二)第53至54頁），其於偵訊亦稱：因乙○○
      表示滿缺錢，剛好丁○○打電話跟伊提及需要有人從國外
      帶毒品回來臺灣代價20萬元，94年農曆過年後，在乙○○
      租屋處附近，伊才介紹乙○○給丁○○認識，又介紹完之
      後，停留約半小時，又記得丁○○打電話給伊後，大約快
      1個星期將乙○○介紹給丁○○，打電話給伊之後，伊與
      丁○○就有約出去喝茶，喝茶時有聊到如何找人帶毒品，
      但是沒有講到報酬事情等語（原審法院94年度重訴字第53
      號卷(二)第121至126、136頁）。
      被告丁○○於警詢稱：於94年4月底經由甲○○介紹認
      識乙○○，當時係綽號「鴨子」之友人問伊要不要幫忙從
      外國帶東西入境賺外快，或找看看有沒有人要賺外快，出
      入境代價約20萬元，伊當時跟乙○○說是要帶違禁物或毒
      品，因「鴨子」說要拿護照及照片，所以就只有向乙○○
      拿這些，此外「鴨子」說介紹有佣金2萬元，但至今皆未
      拿到該筆錢等語（原審法院94年度重訴字第53號卷(二)第50
      至51頁），其於偵訊供稱：伊是先認識甲○○，經由甲○○介紹認識乙○○，當時伊跟甲○○表示看有無人要賺外
      快，是從大陸地區帶東西回台灣，代價約1、20萬元，甲○○就介紹乙○○給伊認識，乙○○問伊要帶什麼，伊表
      示可能是毒品或違禁物，之後就將乙○○介紹給綽號「鴨
      子」的丙○○，讓他們自己去談，除了介紹認識外，有1
      次丙○○要伊跟乙○○收護照及照片2張，收到後就交給
      丙○○等語（原審法院94年度重訴字第53號卷(二)第126至
      134頁，95年度偵字第11691號卷第60頁）。
      被告丙○○於另案稱：1位在PUB認識的朋友，問伊是否
      有人要賺錢，並說大約可以賺15萬元至20萬元，因丁○○
      在做運輸，可能人脈好，伊就託丁○○找想賺大錢及目前
      沒工作之人，伊認為應該是要做違法的事，嗣丁○○先拿
      乙○○的護照、台胞證及照片給伊，之後在「潘金蓮酒店
      」介紹乙○○給伊認識，伊從丁○○那邊拿到乙○○的護
      照、台胞證、照片後，過2日，該友人即來臺中市○○路
      97號之租屋處樓下取走，伊於94年4月29日，有聯絡乙○○去「不識茶茶坊」，由「阿貴」先前往該茶坊確認乙○○，但「阿貴」未現身，之後「阿貴」又叫伊再電話通知
      乙○○轉往「逗魚茶館」，後來伊與「阿貴」及「小六」
      一起前往「逗魚茶館」與乙○○見面，由「阿貴」把機票
      、護照交給乙○○等語（原審法院94年度重訴字第53號卷
      (二)第138、140、145至148頁）。
      證人乙○○於警詢稱：於94年5月5日上午8時25分從廣
      州市至香港，上午11時25分從香港搭中華航空CI604班機
      往臺北，大約下午1時到達臺灣，又海關發現伊所有的托
      運行李內2件壁毯有異，遂將2件壁毯放入X光掃瞄，發現
      壁毯內有異物，海關及航警當場將其中1件撕開1小部分，
      發現白色粉末等語（94年度偵字第8222號卷第6、7頁），
      於原審另案稱：與甲○○係之前「新航線快遞公司」同事
      ，於94年間，甲○○先跟伊聯絡並問伊是否要賺外快，甲○○第1次詢問時，伊拒絕，於94年4月份又再次跟伊提起
      ，甲○○有說跑貨1次代價是多少，並稱什麼外線、內線
      ，且說從廣州帶毒品回臺灣，但是沒有說是要帶海洛因，
      1次大約20萬元，然後就叫伊將護照拿給丁○○，又甲○○跟伊提說要帶毒品，且先帶伊去認識丁○○，後來在4
      月中，伊就把護照拿給丁○○，於4月29日另外1個人打電
      話給伊，來電顯示是保密的，叫伊馬上去拿護照跟機票，
      伊就先到臺中的「不識茶茶坊」跟丁○○碰面，後來丁○○接到電話，丁○○就要伊前往臺中市○○路的「逗魚茶
      館」拿護照，當場交付護照、機票及現金，並說明是幾點
      班機，當時在場的人有綽號「鴨子」的丙○○還有「阿貴
      」及「小六」在場，隔天伊就搭機前往大陸，在大陸就有
      人跟伊聯絡，「小六」就在廣州的中央酒店將貨交給伊，
      「小六」將用壁毯包裹毒品直接放進伊行李箱內，並要伊
      立刻離開中央酒店，然後指定伊住進民航酒店，隔天就搭
      機回臺灣等情（原審法院94年度重訴字第53號卷(一)第28至
      29、146頁、卷(二)第84至85、136、148、155至157頁），
      於原審證稱：與甲○○是貨運公司之前同事，當時甲○○
      知道伊缺錢，有1次甲○○打電話約伊在臺中市區某地方
      見面，見面聊天過程中，甲○○問伊是否要賺外快，當時
      伊公司營運算正常，所以就拒絕了，後來伊又與甲○○聯
      絡上，碰面後，甲○○就跟伊表示帶東西可以有錢賺，依
      個人觀點就是要作違法的事情，但是在伊確定前，並沒有
      跟伊說要帶什麼，之後就介紹伊跟丁○○認識，然後就開
      始交護照、大頭照及台胞證，交護照時，甲○○也在場，
      當時就有說內線及外線，2者價錢不同，所謂內線是指國
      外帶回國內，外線就是國外與國外之間，2者相差10萬，
      從國外帶回國內比較貴，又有提到可能要跑內線，不確定
      是那個地點，酬勞是20萬到25萬元，後來丁○○就帶伊去
      酒店認識阿貴及綽號「鴨子」的丙○○，在那裡就是要看
      伊這個人，伊經由甲○○及丁○○介紹認識丙○○，因時
      間太久不記得總共看見丙○○幾次，但至少有2次，1次在
      「逗魚茶坊」，另1次在臺中市○○街的酒店，當天在酒
      店，並沒有談到運輸的事情，但是甲○○及丁○○在臺中
      東大路的公園，由伊交護照、台胞證及照片給他們時，有
      講到有關違法的事情，沒有很直接講說是海洛因，但有說
      就是貨，並講到黑話「號子」，伊可以理解就是海洛因，
      又到逗魚茶坊時，丙○○、「阿貴」及「小六」在場，「
      阿貴」交護照、機票及現金給伊，丙○○從頭到尾在旁邊
      ，伊記得丙○○有講話，但具體內容現在不記得，僅記得
      叫伊不要擔心太多，安撫之類的話，又伊到廣州後，有打
      電話給丙○○確認要找誰接頭，丙○○給伊一支電話，伊
      才打電話找對方，對方知道伊是誰，接下來他們要伊自己
      坐計程車去廣州市區，之後才跟「小六」及「小王」一起
      吃飯，「小六」才將貨交給伊等語（原審卷第78至90頁）
      。互核上開說詞，情節大致相符，衡情，犯罪過程，本屬
      私密，若非其親身經歷，實難就相關情節能清楚描述，是
      上開陳述，應堪採信。且證人乙○○與被告甲○○、丁○○及丙○○均無嫌隙，當無攀誣被告等人之必要與可能，
      則其所述，自堪採信。此外，扣案夾藏於壁毯2條內之白
      色粉末各1包，計2包，經送請鑑定結果，均含第一級毒品
      海洛因成分，合計淨重2169.53公克，純度72.32﹪，純質
      淨重1569公克，包裝重3039.87公克等情，有法務部調查
      局94年6月27日調科壹字第080009478號鑑定通知書1紙在
      卷可參（94年度偵字第8222號卷第76頁），復有台北關稅
      局扣押貨物、運輸工具收據及搜索筆錄、乙○○入出境記
      錄查詢、機票及托運之行李條各1份、現場查獲照片9張在
      卷可佐（同上卷第18至22頁、第24頁、第28頁），復有如
      附表所示編號１至之物扣案足憑，此部分事實，堪予認
      定。
（二）被告甲○○辯稱：將乙○○介紹給丁○○認識，但丁○○
      僅跟伊表示那邊有工作可以做，報酬10至20幾萬元，並沒
      有說工作內容，猜想工作內容可能是有高單價的東西需要
      保護，不知是毒品云云。然查：被告甲○○於前開警偵訊
      中，已明白陳述知悉工作內容係運輸毒品，且談論如何找
      人選等情，況運毒為重罪，人盡皆知，豈會兒戲？顯見被
      告甲○○於警偵訊中所稱知悉運毒等情，自堪採信。且被
      告甲○○為一般有社會經驗之人，而被告丁○○所介紹之
      工作報酬竟高達20萬元，倘若真是介紹單純之工作，被告
      甲○○豈有不好奇工作內容為何，而加以詢問？又何以未
      見其詢問工作內容所需之技能為何？且就所需技能詢問乙○○是否具備或符合，而僅看中乙○○當時急需用錢之情
      狀，此亦與常情有違，益徵被告甲○○於丁○○表明有無
      人要賺外快之際，已知悉該工作內容係運輸毒品，且看中
      乙○○缺錢，願甘冒此風險之情。再佐以乙○○證稱：在
      交護照、照片及台胞證給丁○○時，甲○○也在場，當時
      就有說內線及外線，並說2者價格不同，也有提到這次要
      跑內線，且稱酬勞是20萬元，當時雖沒有明確說是海洛因
      ，但是有說到黑話等情，互核證人乙○○與被告甲○○於
      警詢及偵查中之供詞，足認被告甲○○確實知悉工作內容
      係運輸毒品，被告甲○○辯稱：不知道工作內容云云，自
      不足採信。
（三）至被告甲○○辯稱：介紹乙○○給被告丁○○後，就讓他
      們自己接洽，其後伊不知情乙節，然如前所述，證人乙○○證稱：伊交付護照、台胞證及照片時，被告甲○○也在
      場，當時還有提到內線及外線之報酬不同等語，且被告甲○○亦自承：介紹完有停留半小時之久等語，則由其等對
      話內容，且被告甲○○並非立即離去而有停留之情以觀，
      被告甲○○既在旁，對於談話內容當知之甚詳，則其於事
      後推諉不知情，顯係臨訟圖卸之詞，亦無足採。
（四）被告丁○○辯稱：不知是運輸毒品云云，然觀之被告丁○○於警詢、偵查及原審均坦認：知悉可能是毒品或違禁物
      等語不諱，且如前所述，同案被告甲○○於警詢及偵訊均
      稱：賺外快之內容係要從國外走私毒品等語，被告甲○○
      既係經由被告丁○○告知委託適當人選從事運輸毒品之工
      作，自無可能被告甲○○知悉是要運輸毒品，而前手之被
      告丁○○卻不知情之理。再者，證人乙○○於原審證稱：
      伊在臺中市○○路的公園交付護照、台胞證及照片給丁○○時，已確定要去大陸了，甲○○也在場，當時還有提到
      內線及外線報酬不同，雖沒有清楚的講要帶什麼，但都知
      道要帶什麼，當時除了行李箱內除了浴巾是「小六」所有
      以外，其於東西都是伊的物品，這些衣服及褲子是伊要去
      大陸之前，丁○○叫伊帶去，就是他們叫伊將貨物擺在下
      面，衣物擺在上面，伊就用來蓋著裝有毒品的壁毯等語（
      原審法院94年度重訴字第53號卷(一)第33頁及卷(二)第151、
      156頁，原審卷第89頁），另佐以該次工作之報酬為20萬
      元，且無須特別技能即可從事，一般有社會經驗之人均可
      得而知，該工作內容係以高報酬引誘他人從事不法，是被
      告丁○○所辯：不知道是要去運輸毒品云云，顯違常情，
      要不足採。
（五）被告丙○○辯稱：事後由乙○○與「少東」等人自行接洽
      ，不知係運毒云云，然如前所述，被告丙○○係經由被告
      丁○○尋覓適當前往大陸地區之人選，且被告甲○○係經
      由被告丁○○之請託，進而介紹乙○○給被告丁○○認識
      後，輾轉將乙○○介紹給被告丙○○，被告丙○○復將乙○○介紹給「阿貴」等人認識之情，復觀以被告丁○○有
      向乙○○收取護照、台胞證及照片，轉交被告丙○○，則
      被告丙○○不但為被告甲○○及被告丁○○之前手，且所
      涉情節，亦均較被告甲○○為深，被告甲○○既於事前即
      知乙○○此行前往大陸地區之目的係運輸毒品來臺，且被
      告丁○○有表示要多帶衣服來掩飾毒品，已如前述，則為
      其前手之被告丙○○焉有不知之理？何況，證人乙○○於
      另案證稱：丁○○有帶伊去臺中的酒店，當時還有看到丙○○，又在不識茶茶坊時，記得丁○○有打電話跟伊聯絡
      ，但是電話是未顯示，之後就叫伊去逗魚茶館，那時候只
      有看到丙○○、「阿貴」及「小六」，當天就有拿到護照
      、機票及現金，又丙○○乃全程參與之人，指示伊如何運
      輸，拿毒品給伊之「小六」，亦只有丙○○認識等語（原
      審法院94年度重訴字第53號卷(二)第136、155頁及本院95年
      度上訴字第1817號卷第48頁），核與被告丙○○於警詢自
      承：伊還有介紹過「小六」給「阿貴」認識等情相符（原
      審法院94年度重訴字第53號卷(二)第48頁），其於偵訊時亦
      供稱：在臺中市的茶坊，有拿護照、台胞證及機票給乙○○，當時在場的有伊、「阿貴」、「小六」及乙○○等情
      （原審法院94年度重訴字第53號卷(二)第138至139頁）相符
      ，互核被告丙○○與證人乙○○前開證詞可知，被告丙○○、「阿貴」、「小六」及乙○○確實有在「逗魚茶坊」
      見面，倘若被告丙○○真僅係單純幫忙找人，為何乙○○
      所有之護照、台胞證及照片係由其收取，甚至交付機票及
      現金時，就找人運輸毒品之重要環節其均在場，則被告丙○○辯稱：事後由乙○○與「少東」等人自行接洽云云，
      顯不可採。
（六）至被告丙○○辯稱：伊與乙○○、「少東」等人，均無犯
      意聯絡，不知情乙節，然查：證人乙○○所使用號碼為00
      00000000之行動電話，於其出境後之94年4月30日之「18
      ：15：37」、「18：19：42」、「18：22：34」、「94年
      5月3日之08：28：03」及「94年5月4日之00：27：37」等
      時間有撥打被告丙○○所使用號碼為0000000000之行動電
      話，且證人乙○○於入境後，亦有撥打電話給被告丙○○
      等情，此有電話通聯紀錄在卷足憑（94年度偵字第8222號
      偵查卷宗第53至55頁），參酌證人乙○○上開證詞，倘被
      告丙○○僅係單純介紹而已，為何被告丙○○多次與乙○○見面，甚至對乙○○為安撫之語，又乙○○於出境之後
      ，何以聯絡對象為被告丙○○？是所辯不知情云云，自不
      足採。據此，足認被告丙○○就自大陸地區運輸毒品回臺
      一事，與乙○○、「阿貴」、「小六」及「小王」間，有
      犯意聯絡，與行為之分擔。何況，被告丙○○於警詢自承
      ：伊認識乙○○，目前沒有跟乙○○聯絡，伊已刪除乙○○使用之聯絡電話號碼，刪除電話是因為與乙○○不熟，
      且「阿貴」表示乙○○已經被抓等情不諱（原審法院94年
      度重訴字第53號卷(二)第47頁），據此，足認被告丙○○確
      將乙○○電話號碼輸入於其所用之行動電話，果如所辯係
      單純介紹，衡情，日後又無須跟乙○○聯繫，何須輸入乙○○之聯絡電話？縱輸入之，亦無甚緊要，何以於乙○○
      遭逮捕，即將之刪除？如非與「阿貴」等人共同運輸之犯
      意聯絡，於知悉乙○○遭逮捕，為避免留下跡證，何須如
      此？是此部分所辯，亦不足採。
（七）被告丙○○另辯稱：係綽號「少東」、「東柏」之張世維
      （原名張東柏）請伊介紹人選前往大陸云云。惟查：張世
      維於警詢時否認其知情，又無其他證據，足資佐證，尚難
      僅憑被告丙○○單一證述即認定張世維亦有涉案。況被告
      丙○○辯稱：當時乙○○與「少東」在談時，伊過去要聽
      ，但「少東」表示不關伊事云云，然證人乙○○卻係證述
      ：沒有見過「少東」，且僅有見過被告丙○○、「阿貴」
      及「小六」等語，是被告丙○○此部分所辯，即乏佐證，
      尚不可採。
（八）辯護人均辯稱：乙○○為減輕其本身案件之刑，故所言不
      可採乙節，然查：證人乙○○固屬本件運輸毒品之共犯，
      惟其所述，有上開證據可佐，非不可採，何況，其所涉案
      件已判決確定，並無所謂減輕其刑問題，然其於本院仍證
      稱：本件運輸海洛因，丙○○有給我聯絡電話，號碼現在
      忘記了，我在廣州有打電話問他，要與誰接洽等語（本院
      98年6月10日審理筆錄第5頁），與之前所述相同，足認並
      無為圖減刑，而攀誣他人之情形，是辯護人此部分主張，
      尚有誤會。
綜上所述，被告等人所辯，均不足採，本件事證明確，其等犯行
均堪認定，應依法論科。
三、新舊法之比較適用：
    按95年7月1日施行之刑法第二條第一項規定「行為後法律有
    變更者，適用行為時之法律。但行為後之法律有利於行為人
    者，適用最有利於行為人之法律」，本件被告行為後，刑法
    部分條文業經修正公布，並定於95年7月1日施行，自應為新
    舊法之比較適用，且應綜合全部罪刑之結果而為比較，予以
    整體適用，不能割裂而分別適用有利益之條文。茲就本案相
    關新舊法之比較如下：
  (一)修正前刑法第33條第5款原規定：「罰金：一元以上」，修
    正後規定：「罰金：新臺幣一千元以上，以百元計算之」，
    業將科處罰金之最低額提高至新臺幣一千元以上，自以修正
    前之規定對於行為人較為有利。
  (二)再就死刑、無期徒刑減輕之規定，刑法第64條第2項原規定
    ：「死刑減輕者，為無期徒刑，或為15年以下12年以上有期
    徒刑。」修正為：「死刑減輕者，為無期徒刑。」另刑法第
    65條第2項原規定：「無期徒刑減輕者，為7年以上有期徒刑
    。」修正為：「無期徒刑減輕者，為20年以下15年以上有期
    徒刑。」此部分亦以行為時法有利於被告。
  (三)新修正刑法第28條已將舊法之「實施」修正為「實行」。其
    中「實施」一語，涵蓋陰謀、預備、著手及實行之概念在內
    ，其範圍較廣；而「實行」則著重於直接從事構成犯罪事實
    之行為，其範圍較狹；二者之意義及範圍已有不同，是新修
    正刑法第28條共同正犯之範圍，已修正限縮於共同實行犯罪
    行為者始成立共同正犯，排除陰謀犯、預備犯共同正犯，新
    舊法就共同正犯之範圍，既因此而有變動，自屬行為後法律
    有變更，而非僅屬文字修正，應有新舊法比較適用之問題（
    最高法院96年度台上字第3773號判決意旨參照）。經比較修
    正前後之規定，雖以修正後之新法較有利於被告，然揆諸前
    揭說明，不得一部割裂適用不同之新舊刑法，是刑法第28條
    之規定雖有變更且新法較為有利，惟因前述，適用舊法即行
    為時法之罰金刑最低度及死刑、無期徒刑減輕等規定，對被
    告最為有利，綜其全部之結果而為比較，不宜割裂，故仍應
    適用舊法即行為時之刑法第28條規定論以共同正犯。
  (四)經綜合前述各項罪刑法律變更，整體為「從舊從輕」之比較
    結果，上開修正部分，應一體適用行為時即修正前刑法之規
    定。
四、按海洛因為毒品危害防制條例第2條第2項第1款所稱之第一
    級毒品，並為行政院依據懲治走私條例第2條第4項授權公告
    之「懲治走私條例公告管制物品項目及其數額」，其中甲項
    管制進出口物品第4款所列之毒品，不得運輸亦不得私運進
    口。又自大陸地區私運物品進入臺灣地區者，以私運物品進
    口論，懲治走私條例第12條亦有規定；輸入或攜帶進入臺灣
    地區之香港或澳門物品，以進口論，香港澳門關係條例第35
    條第2項前段亦有明文。則由大陸地區經由香港地區私運管
    制進口物品進入臺灣地區，雖非由大陸地區直接私運物品進
    入臺灣地區，然既係經由香港地區攜帶進入臺灣地區，依香
    港澳門關係條例第35條第2項前段規定以進口論，自應適用
    懲治走私條例規定處斷。次按運輸毒品罪祇以所運輸之毒品
    已實施運送為已足，並非以運抵目的地為完成犯罪之要件，
    換言之，區別該罪既遂、未遂之依據，應以已否起運為準，
    既已起運，構成該罪之輸送行為即已完成，不以達到目的地
    為既遂條件（最高法院92年度台上字第3096號判決可資參照
    ）。查乙○○自大陸地區廣州運輸毒品海洛因抵達我國桃園
    國際機場，雖於通關時，即為警查獲，但其既以搭乘飛機抵
    達桃園國際機場，並下機進入我國領域內（含附表所示之物
    ），其等私運管制物品海洛因進口及運輸毒品海洛因之行為
    自均已完成。再按幫助犯之成立，主觀上行為人須有幫助故
    意，客觀上須有幫助行為，意即須對於犯罪與正犯有共同之
    認識，而以幫助之意思，對於正犯資以助力，而未參與實施
    犯罪之行為者而言（參照最高法院75年度台上字第1509號、
    88年度台上字第1270號刑事判決意旨）。本件被告甲○○
    及被告丁○○均明知被告丙○○係尋找人選前往大陸地區走
    私、運輸毒品海洛因，竟仍基於幫助之意思，找尋人選，進
    而將乙○○介紹給被告丙○○，被告丁○○並幫忙拿取護照
    、台胞證及照片等證件給被告丙○○，為幫助他人犯罪之從
    犯，核被告甲○○及丁○○所為，係犯刑法第30條第1項前
    段、毒品危害防制條例第4條第1項之幫助運輸第一級毒品罪
    及懲治走私條例第2條第1項之幫助私運管制物品進口罪。
    核被告丙○○所為，係犯毒品危害防制條例第4條第1項之運
    輸第一級毒品罪及懲治走私條例第2條第1項之私運管制物品
    進口罪。其因共同正犯乙○○持有海洛因之低度行為，應為
    運輸之高度行為所吸收，不另論罪。公訴意旨認被告丙○○係犯幫助運輸第一級毒品罪及幫助私運管制物品進口罪處
    斷，尚有未洽，惟起訴事實相同，爰依法變更起訴法條，併
    此敘明。被告丙○○就上揭運輸及私運管制物品即第一級
    毒品海洛因犯行，與已成年之乙○○、「阿貴」、「小六」
    、「小王」間，均有犯意聯絡，而推由乙○○實施將該管制
    進口之第一級毒品海洛因由大陸地區經香港地區運輸及私運
    入境，均為共同正犯。另被告丁○○、甲○○二人，均係
    基於幫助之犯意，負責介紹乙○○供為運毒集團使用，提供
    構成要件以外之助力，其等與被告丙○○、乙○○、「阿貴
    」、「小六」、「小王」等人間，並無證據證明就本件犯罪
    有何犯意聯絡，均應為本件犯罪之幫助犯，併予敘明。其
    等係以一個私運之行為，同時觸犯懲治走私條例第2條第1項
    之私運管制物品進口罪及毒品危害防制條例第2條第1項之運
    輸第一級毒品罪，應依想像競合犯之規定，從一重之運輸第
    一級毒品罪處斷。被告甲○○及丁○○係以幫助犯罪之意
    思而參與，所為核係刑法之幫助犯，爰依正犯之刑減輕之。
    按刑法第59條之酌量減輕其刑，必於犯罪之情狀，在客觀
    上足以引起一般同情，認為即予宣告法定最低度刑期，猶嫌
    過重者，始有其適用（最高法院51年度台上字第899號判例
    參照）。審酌被告甲○○、丁○○及丙○○等並無前科，素
    行尚稱端正，且被告甲○○及丁○○因圖小利方幫助被告丙○○為本件犯行，並非本件運輸毒品犯行之主導者，而被告
    丙○○此次參與私運之海洛因數量雖鉅，並已由共同正犯乙○○私運入境，然因及時為警查獲，尚未流出市面，所生損
    害未擴大，且辦理乙○○出國相關事宜均由「阿貴」為之，
    衡情論以法定最輕本刑，不無失重之虞，綜其等之犯罪情狀
    以觀，實屬情輕法重，在客觀上足以引起一般之同情，顯有
    憫恕之處，爰均依修正後刑法第59條之規定，就運輸第一級
    毒品罪部分，均予以酌量減輕其刑，被告甲○○、丁○○部
    分依法遞減其刑。
五、原審以事證明確，適用刑事訴訟法第299條第1項前段、第30
    0條，懲治走私條例第2條第1項、第11條，毒品危害防制條
    例第4條第1項，刑法第2條第1項前段、第11條前段、第30條
    、第55條、第59條，修正前刑法第28條、第65條第2項，並
    審酌本件毒品海洛因數量鉅大，將可能嚴重危害國民身心健
    康，惟上開海洛因甫運輸入境即被查獲，尚未對社會大眾造
    成危害，被告甲○○、丁○○及丙○○並無前科，而被告甲○○及丁○○係因貪圖小利方幫助被告丙○○為本件運輸毒
    品犯行，且其2人涉案程度之不同，被告丙○○雖涉案程度
    較深，但許多細節係由「阿貴」為之，被告等人均否認犯行
    ，態度欠佳等一切情狀，分別量處被告甲○○有期徒刑六年
    ，被告丁○○有期徒刑七年，被告丙○○有期徒刑十四年。
    並說明扣案如附表編號1所示之第一級毒品海洛因，如附表
    編號2所示之手機（不含SIM卡），如附表編號3所示之供方
    便攜帶、藏放本件海洛因所用之行李箱，如附表編號4至9所
    示之供掩飾本件海洛因所用之衣物，如附表編號10、11所示
    之物，亦係供藏放本件海洛因所用，惟因上開扣案物品，均
    業經臺灣桃園地方法院檢察署檢察官以95年度執他字第4363
    號執行沒收銷燬，此有臺灣桃園地方法院檢察署扣押（沒收
    ）物品處分命令在卷可佐，即屬不存在，無從再宣告沒收銷
    燬或沒收；另有關乙○○所使用之門號0000000000之SIM卡1
    張，為其胞姊所申辦，該SIM卡並非乙○○所有，至「小王
    」所交付之SIM卡，又乏證據證明為「小王」所有，再有關
    被告丙○○等人用來聯繫犯罪所用之行動電話，亦無確據證
    明為被告丙○○等人所有，且未扣案，均不為沒收之諭知；
    未扣案由「阿貴」交付予乙○○之機票、35,000元，為乙○○至大陸地區往返所必要之交通、食、宿生活支出費用，非
    乙○○因犯本罪所得之財物，爰不為沒收或追徵價額、以其
    財產抵償之諭知；至被告丙○○、「阿貴」應允乙○○私運
    上開海洛因入境後，將給付之報酬20萬元，及將應給付被告
    甲○○及丁○○之佣金部分，因乙○○、甲○○及丁○○尚
    未實際取得各該酬勞或佣金，自不得宣告沒收；又鑑定時經
    取樣鑑驗耗用之毒品，因已不存在，亦不宣告沒收等理由。
    經核認事用法並無不當，量刑亦屬適當。被告三人上訴，以
    前揭辯解，否認犯行，均無理由，上訴應予駁回。
據上論斷，應依刑事訴訟法第368條，判決如主文。
本案經檢察官侯寬仁到庭執行職務。
中    華    民    國    98    年    7     月    22    日
                  刑事第二十一庭審判長法  官  蘇隆惠
                                      法  官  許永煌
                                      法  官  曾家貽
以上正本證明與原本無異。
如不服本判決，應於收受送達後10日內向本院提出上訴書狀，其
未敘述上訴之理由者並得於提起上訴後10日內向本院補提理由書
（均須按他造當事人之人數附繕本）「切勿逕送上級法院」。
                                      書記官  任正人
中    華    民    國    98    年    9     月     1    日
附錄：本案論罪科刑法條全文
懲治走私條例第2條第1項：
私運管制物品進口、出口逾公告數額者，處7年以下有期徒刑，
得併科新臺幣3百萬元以下罰金。
毒品危害防制條例第4條第1項：
製造、運輸、販賣第一級毒品者，處死刑或無期徒刑；處無期徒
刑者，得併科新臺幣1千萬元以下罰金。
附表：
┌───┬───────┬────┬───────┐
│編號  │物    品      │所有人  │   數    量   │
├───┼───────┼────┼───────┤
│１    │海洛因        │        │2包（合計淨重 │
│      │              │        │2169.53公克、 │
│      │              │        │純度百分之72.3│
│      │              │        │2、純質淨重156│
│      │              │        │9公克、包裝重3│
│      │              │        │039.87公克）  │
├───┼───────┼────┼───────┤
│２    │NOKIA 手機（不│乙○○  │1支           │
│      │含SIM卡）     │        │              │
├───┼───────┼────┼───────┤
│３    │行李箱        │同上    │1個           │
├───┼───────┼────┼───────┤
│４    │外套          │同上    │2件           │
├───┼───────┼────┼───────┤
│５    │上衣          │同上    │5件           │
├───┼───────┼────┼───────┤
│６    │背心          │同上    │1件           │
├───┼───────┼────┼───────┤
│７    │長褲          │同上    │6件           │
├───┼───────┼────┼───────┤
│８    │內褲          │同上    │6件           │
├───┼───────┼────┼───────┤
│９    │襪子          │同上    │12隻          │
├───┼───────┼────┼───────┤
│１０    │壁毯（業經拆解│小六    │2條（毯面及內 │
│      │為壁毯毯面及壁│        │裡各2條）     │
│      │毯內裡）      │        │              │
├───┼───────┼────┼───────┤
│    │浴巾          │小六    │1條           │
└───┴───────┴────┴───────┘


司法院資訊處製作；財團法人民間司法改革基金會備份。
